【裁判字號】    98,易,793
【裁判日期】    980730
【裁判案由】    詐欺
【裁判全文】
臺灣臺北地方法院刑事判決            98年度易字第793號
公  訴  人  台灣台北地方法院檢察署檢察官
被      告  乙○○
上列被告因詐欺案件，經檢察官提起公訴（98年度偵緝字第123
號、第124 號、98年度偵字第6854號），本院判決如下：
    主  文
乙○○共同意圖為自己不法之所有，以詐術使人將本人之物交付
，處有期徒刑貳年；又意圖為自己不法之所有，以詐術使人將本
人之物交付，處有期徒刑肆月。應執行有期徒刑貳年參月。
    事  實
一、乙○○與丙○○（業經本院判處有期徒刑1 年10月）為夫妻
    ，2 人均明知乙○○對於坐落台北市信義區○○○路○ 段
    167 號等205 戶之土地及其上由萬協實業股份有限公司（下
    稱萬協公司）興建之建物（下稱敦南法拉麗建案）無任何權
    利，竟基於意圖為自己不法所有之犯意聯絡，於民國95年12
    月間某日（起訴書誤為95年7 、8 月間），在台北市○○區
    ○○路77號5 樓之10丙○○之母朱郭連碧之住處，向丙○○
    同母異父之妹朱曉梅、妹婿丁○○夫妻2 人佯稱因乙○○繼
    承土地與建商合建敦南法拉麗建案，可分得40餘戶，願以遠
    低於市價之價格銷售丁○○、朱曉梅夫妻2 人約50坪之房屋
    云云，致丁○○、朱曉梅陷於錯誤，於95年12月25日、96年
    7 月26 日 、97年2 月5 日，以匯款或無摺存款方式將新台
    幣（下同）37萬元、10萬元（起訴書漏未載明）、100 萬元
    、50萬元匯至丙○○之國泰世華商業銀行萬華分行（下稱國
    泰世華銀行）帳號000000000000號帳戶，並將乙○○先前借
    款13萬元之債務抵銷充作房屋價款之一部（起訴書誤為現金
    ），另於95 年 至97年間不詳時間，陸續交付現金50萬元（
    起訴書誤為63 萬 元）予乙○○、丙○○，總計詐騙金額共
    260 萬元。
二、乙○○於97年3 、4 月間，至台北縣中和市○○路460 巷22
    之2號 甲○○之辦公處所，向甲○○佯稱因繼承土地與建商
    合建敦南法拉麗建案，登記在乙○○居住日本之妹「秀子」
    名下，前曾以低價銷售予丁○○2 戶，願以遠低於市價之每
    坪33 萬 元之價格銷售甲○○1 戶約18坪之房屋云云，致甲○○陷於錯誤，遂於97年4 月21日在台北市○○區○○街附
    近某餐廳，交付現金10萬元予乙○○，並由乙○○簽訂承諾
    書1 紙。嗣經丁○○、甲○○發覺敦南法拉麗建案已取得使
    用執照並陸續交屋辦理登記，惟要求乙○○辦理交屋過戶，
    乙○○均避不見面，始知受騙。
三、案經丁○○、甲○○訴由台北市政府警察局萬華分局報告台
    灣台北地方法院檢察署檢察官偵查起訴。
    理  由
一、按被告以外之人於審判外之言詞或書面陳述，除法律有規定
    者外，不得作為證據。被告以外之人於偵查中向檢察官所為
    之陳述，除顯有不可信之情況者外，得為證據。被告以外之
    人於審判外之陳述，雖不符前4 條之規定，而經當事人於審
    判程序同意作為證據，法院審酌該言詞陳述或書面陳述作成
    時之情況，認為適當者，亦得為證據。當事人、代理人或辯
    護人於法院調查證據時，知有第159 條第1 項不得為證據之
    情形，而未於言詞辯論終結前聲明異議者，視為有前項之同
    意。刑事訴訟法第159 條第1 項、第159 條之1 第2 項、第
    159 條之5 分別定有明文。證人甲○○於警詢中之陳述，雖
    屬被告以外之人於審判外之言詞陳述，然因被告未於言詞辯
    論終結前聲明異議，本院復審酌該言詞陳述係由證人出於自
    由意識而陳述，並無非法取證之情況，依刑事訴訟法第159
    條之5 之規定，認上開證人於警詢之陳述，得採為認定本件
    犯罪事實所憑之證據。另證人甲○○、丁○○、朱曉梅、朱
    郭連碧、劉邦寧、林悅芳，及共同被告丙○○以證人身分於
    偵查中向檢察官所為證述，雖係被告以外之人於審判外之言
    詞陳述，為傳聞證據，然其等於偵查中向檢察官所為證述，
    均經具結，且本院審酌該等言詞陳述均係出於證人自由意識
    下所為之陳述，其等於偵查中之證詞，亦無顯不可信之情況
    ，依刑事訴訟法第159 條之1 第2 項規定，均得採為認定本
    件犯罪事實所憑之證據，合先敘明。
二、訊據被告乙○○固坦承有詐騙丁○○、朱曉梅，及伊有收取
    甲○○交付之10萬元款項等事實，惟矢口否認有何詐騙甲○○之犯行，辯稱：伊並非與丙○○共同詐欺，丙○○不知伊
    詐騙丁○○、朱曉梅一事，又伊沒有對甲○○說過伊要將敦
    南法拉麗建案低價售予甲○○云云。經查：
（一）被告所為事實一部分犯行，業據被告坦承不諱，核與證人
      丁○○、朱曉梅、朱郭連碧、萬協公司職員劉邦寧（97年
      11月21日偵查筆錄，97年度偵字第23305 號卷第35頁；98
      年3 月6 日偵查筆錄，98年度偵緝字第123 號卷第53頁；
      97 年12 月19日偵查筆錄，97年度偵字第23305 號卷第68
      頁以下；本院98年6 月18日審判筆錄）證述情節相符，復
      有台北市政府都市發展局使用執照暨附表、信義區○○段
      ○○段7 、7-1 地號土地登記第二類謄本、土地異動索引
      查詢資料、國泰世華銀行98年2 月28日（98）國世萬華字
      第0012 號 函附之被告帳戶交易明細資料（98年度偵緝字
      第123 號卷第37頁）、存款存根、匯款單、乙○○簽發之
      本票影本及乙○○出具收到朱曉梅給付現金價款63萬元之
      收據附卷可參（97年度偵字第23305 號第72頁、第102 頁
      以下）。
（二）被告辯稱丙○○並不知情等語，惟被告乙○○於偵查中以
      證人身分具結證稱：「（你有跟丁○○說可以賣他敦南法
      拉麗建案的房屋？）對。好幾年前在我岳母租屋處，我有
      跟丁○○講。（你跟丁○○講時，丙○○是否在場？）吃
      飯時丙○○有在。（丙○○也知道你有跟丁○○承諾你要
      賣敦南法拉麗的房子？）丙○○有聽到。丙○○也有說『
      如果我們有房子，可以賣給他，自己人沒關係』。（丙○○是指哪裡的房子？）就是郭罔腰留給我的敦南法拉麗建
      案所在地的房子。」等語（98年2 月11日偵查筆錄，98年
      度偵緝字第123 號卷第29頁），核與證人丁○○、朱曉梅
      證述被告詐稱賣屋一事時，丙○○均在場亦知情等語（本
      院98年6 月18日審判筆錄；97年11月21日偵查筆錄，97年
      度偵字第23305 號卷第34-39 頁；98年3 月6 日偵查筆錄
      ，98 年 度偵緝字第123 號卷第53-56 頁）若合符節，被
      告所辯顯係事後迴護丙○○之詞，難以採信。
（三）證人甲○○於警詢時證稱：「（97年4 月間某日）乙○○
      表示願將敦南法拉麗建案B 棟大樓8 樓或9 樓之18坪大房
      屋以每坪33萬的價格賣我，叫我先付訂金給他。於97年 4
      月21日10時許在台北市萬華區龍山夜市裡的一間小吃店內
      ，我就將10萬元訂金交給乙○○，並簽定一張承諾書，約
      定台北市信義區六張黎捷運站旁之敦南法拉麗B 棟的房屋
      中8樓 或9 樓其中一間完工後要正式簽約並完成過戶手續
      。」等語（97年7 月24日警詢筆錄，97年度偵字第23305
      號卷第4-6 頁），核與其偵查中所述一貫（97年11月21日
      偵查筆錄，97年度偵字第23305 號卷第34-39 頁），復有
      被告書立之承諾書1 紙載明：「茲收到甲○○小姐預付訂
      金10萬元整，購買台北市信義區六張犁捷運站旁（案名：
      敦南法拉麗B 棟18坪之房屋）。惟現今尚未完工，故雙方
      言明待完工後始正式簽約並完成過戶手續。」在卷可稽。
      又證人甲○○證稱：「（為何乙○○會找你？）乙○○跟
      我朋友林欣潔認識多年，之前我在代書事務所工作，林欣
      潔跟乙○○來找我，請我用日語假冒是乙○○在日本的妹
      妹，林欣潔當時也知道乙○○要我假冒乙○○的日本妹妹
      的事。」等語（97年11月21日偵查筆錄，97年度偵字第23
      305 號卷第34-39 頁），亦與證人林悅芳（原名林欣潔）
      證述：「（是否知道乙○○有在銷售敦南法拉麗建案？）
      ... 乙○○有跟甲○○講，我有聽乙○○提過... （甲○○是你介紹給乙○○認識的？為何要介紹？）對。那時乙○○問我房子的施工，我說我不曉得，我要問我朋友看看
      ，那時乙○○打電話問我，乙○○說這是他母親土地的遺
      產，現在蓋房子，他可以分到很多房子... （你有跟乙○○一起到甲○○事務所，請甲○○用日語打電話給乙○○
      的客戶？）他們有沒有打我不知道。我是有跟乙○○一起
      去，要甲○○用日語打電話給客戶，但我不確定甲○○是
      否真的有用日文講。」等語相符（97年12月19日偵查筆錄
      ，97年度偵字第23305 號卷第79-82 頁），堪認被告詐稱
      伊擁有敦南法拉麗B 棟房屋1 棟，願以低價售予甲○○，
      致甲○○陷於錯誤而交付10萬元訂金一情，被告辯稱係甲○○借款10萬元，與買賣房屋無關等語，顯與事實不符，
      無足採信。本件事證明確，被告犯行洵堪認定。
三、被告與丙○○於借款13萬元後，始對被害人丁○○、朱曉梅
    施行詐術，約定將13萬元之借款債務充為房屋價款之一部，
    取得抵銷債務之利益，所為係涉犯刑法第339 條第2 項之詐
    欺得利罪，公訴意旨認此部分係涉犯刑法第339 條第1 項之
    詐欺取財罪，尚有未洽，惟起訴事實同一，爰依法變更起訴
    法條。核被告事實一所為，係犯刑法第339 條第1 項之詐欺
    取財罪及同條第2 項之詐欺得利罪，事實二所為，係犯同法
    第339 條第1 項之詐欺取財罪。被告與丙○○間，就事實一
    部分犯行，有犯意聯絡及行為分擔，為共同正犯。被告與丙○○於向丁○○、朱曉梅行使詐術後，陸續收取現金、匯款
    之行為，依一般社會觀念，係出於同一原因，客觀上亦僅有
    一詐欺行為，應僅論以一個詐欺行為。其以一「願低價出售
    敦南法拉麗建案」之詐術，同時取得免除債務及取得現金、
    匯款等財物，詐騙被害人丁○○、朱曉梅，係一行為觸犯數
    罪名之想像競合犯，應從情節較重之詐欺取財罪處斷（最高
    法院97年度台上字第1880號判決意旨參照）。被告所犯2 次
    詐欺取財罪，犯意各別，行為互殊，應分論併罰。爰審酌被
    告辯詞反覆，於本院審理時始坦承詐騙丁○○、朱曉梅犯行
    ，其以惡劣手段詐騙近親，惡性不輕，所詐騙之金額為260
    萬元、10 萬 元等一切情狀，分別量處如主文所示之刑，暨
    定應執行之刑。
據上論斷，應依刑事訴訟法第299 條第1 項前段、第300 條，刑
法第28條、第339 條第1 項、第2 項、第55條前段、第51條第 5
款，刑法施行法第1 條之1 ，判決如主文。
本案經檢察官楊冀華到庭執行職務
中    華    民    國    98    年    7     月    30    日
                  刑事第七庭  審判長法官  高偉文
                              法      官  孫萍萍
                              法      官  林欣苑
上正本證明與原本無異。
如不服本判決應於收受送達後10日內向本院提出上訴書狀，並應
敘述具體理由；其未敘述上訴理由者，應於上訴期間屆滿後20日
內向本院補提理由書（均須按他造當事人之人數附繕本）「切勿
逕送上級法院」。告訴人或被害人如對於本判決不服者，應具備
理由請求檢察官上訴，其上訴期間之計算係以檢察官收受判決正
本之日期為準。
                              書  記  官  劉英芬
中    華    民    國    98    年    7     月    30    日
附錄所犯法條
中華民國刑法第339條
（普通詐欺罪）
意圖為自己或第三人不法之所有，以詐術使人將本人或第三人之
物交付者，處5 年以下有期徒刑、拘役或科或併科1 千元以下罰
金。
以前項方法得財產上不法之利益或使第三人得之者，亦同。
前二項之未遂犯罰之。


司法院資訊處製作；財團法人民間司法改革基金會備份。
